# 企业收到的财政拨款的会计处理

提问人：rainy871127 时间：2021-10-09 15:54:42
求教陈版主，最近在做一家企业IPO尽调，企业在 2002 年-2007年收到部分财政拨付的补助，用于基建和研发项目，企业账务处理在资本公积中是否合理，因为年代久远，已无法找到当时的拨款文件，无法确定政府类部门是否享有部分权益

回答人：chenyiwei
在执行企业会计准则之前，当时《企业会计制度》下政府补助的处理原则是体现在 2002 年发布的《股票发行审核标准备忘录第 13 号——关于税收减免与返还、政府补贴、财政拨款的审核标准》中。具体如下：
为了提高拟公开发行证券的公司的信息披露质量，更准确、清晰地反映公司生产经营活动的盈利能力，对拟发行公司存在的税收减免与返还、政府补贴、财政拨款等情况，应按以下要求审核：
一、关于税收减免与返还、政府补贴和财政拨款的合法性
1 、根据国发（ 2000 ） 2 号文《国务院关于纠正地方自行制定税收先征后返政策的通知》，除经国务院审批的外，只有符合现行税收征管法律法规规定的税收减免与返还才是合法有效的。
2 、对于公司享受的政府补贴、财政拨款，其批准文件中应当明确了该项政府补贴、财政拨款的资金渠道及其依据、补贴或拨款的权属、补贴或拨款的用途和今后的处置方法及会计处理。
3 、发行人律师应对公司报告期内以及新股发行上市后所享受的税收减免与返还、政府补贴、财政拨款等政策是否有相应的法律依据，是否履行了相关批准程序进行核查，并对所享受的政策是否合法有效发表明确意见。
二、关于会计处理的依据及相应披露要求
税收减免与返还、政府补贴、财政拨款的会计处理，应遵循《企业会计制度》、财会函【 2000 】 30 号文《关于股份有限公司税收返还等有关会计处理的复函》等相关会计制度的规定。
1 、税收减免与返还。
先征后返的增值税于实际收到时计入收到当期补贴收入，消费税、营业税等其他流转税于实际收到时冲减收到当期的“主营业务税金及附加”；
先征后返的所得税于实际收到时冲减收到当期所得税费用。
公司同时应在“会计报表附注”的“税项”部分详细披露税收减免与返还的具体内容、法律依据和会计处理的依据等。
2 、政府补贴和财政拨款。
如果政府补贴批准文件明确该补贴仅由公司代为管理并指定用途，不属公司全体股东享有，应将该部分政府补贴直接作为负债处理。
如果政府补贴批准文件明确该补贴由公司全体股东享有，属于国家财政扶持领域而给予的补贴，公司在实际收到时，计入补贴收入。
如果财政拨款批准文件明确该拨款具有专门用途，如用于技术改造、技术研究等，在该项拨款实际到位时应作为“长期应付款”核算，在项目完成后，应将其形成的资产转入固定资产，同时相应拨款转入资本公积。
公司应在招股说明书“财务会计信息”的“其他重要事项”中披露政府补贴批准文件的详细内容、取得该项补贴的附加条件、会计处理方法、对各期净利润的影响等情况。
3 、如果公司报告期内各会计年度取得的税收返还、政府补贴占公司同期净利润的比例超过 20 ％，公司应同时披露若无此项补贴收入对公司净利润的影响；此外，公司必须对此作特别风险提示；审核人员应在初审报告中提请发审委委员予以关注。
三、其他费用的减免与暂停计提
部分行业或地区存在行业性质或地方性质的各种应缴纳或提取的费用，如：矿产资源开采企业的维简费、水域地区的防洪费等。地方政府或行业主管部门往往以减免或允许暂停计提的方式减少公司此类费用的发生，增加公司当期净利润。对此，审核时应要求发行人律师对此项政策的合法性发表明确意见，并应参照“政府补贴”的信息披露要求执行。
当时的“关于执行《企业会计制度》和相关会计准则有关问题解答”（财会[2002]18号）对此规定如下：
问：企业接受国家拨入的具有专门用途的拨款，在拨款项目完成后如何核算？
答：按照《企业会计制度》规定，企业收到国家拨入的具有专门用途的资金，应通过”专项应付款”科目核算。
企业接受国家拨入的具有专门用途的拨款，如专项用于技术改造、技术研究等，在为完成承担的国家专项拨款所指定的研发活动所发生的费用实际发生时，应按与企业自己生产的产品相同的方法进行归集，并在”生产成本”科目下单列项目核算。如能确定有关支出最终将形成固定资产，则应在”在建工程”科目下单列项目归集所发生的费用。待有关拨款项目完工后，对于形成固定资产并按规定留给企业的，应按实际成本，借记”固定资产”等科目，贷记”在建工程”科目，同时，借记”专项应付款”、贷记”资本公积”。对形成产品并按规定将产品留归企业的，应按实际成本，借记”库存商品”等科目，贷记”生产成本”科目，同时，借记”专项应付款”，贷记”资本公积”，对未形成资产，需核销的拨款部分，报经批准后，借记”专项应付款”科目，贷记”生产成本”、“在建工程”等科目；对形成的资产按规定应上交国家的，借记”专项应付款”科目，贷记”生产成本”、“在建工程”等科目；
对规定应上交结余的专项拨款，应在上交时，借记”专项应付款”科目，贷记”银行存款”科目。
因此，在执行《企业会计制度》期间，企业对于收到政府拨入的具有专门用途的拨款，在排除属于资本性投入和负债的前提下，计入资本公积处理是可以接受的。

提问人：rainy871127 时间：2021-10-19 14:19:00
还有就是，目前有一些补助收入从表面看起来只是单纯的奖励，无法判断是否专款专用，从实务和后续检查来说，是否进行损益化处理更为妥帖一点呀

回答人：chenyiwei
因为是发生于多年前执行企业会计制度期间，基于谨慎考虑，计入资本公积可能更合理。